臺灣高雄地方法院刑事判決　　　　　　　　　 九十二年度交簡上字第一七四號
　　上　訴　人　臺灣高雄地方法院檢察署檢察官
　　上　訴　人　甲○○
　　即　被　告
右上訴人因過失傷害案件，不服臺灣高雄地方法院交通法庭九十二年度交簡字第一七
一四號中華民國九十二年十月二十三日第一審判決（聲請簡易判決處刑案號：臺灣高
雄地方法院檢察署九十二年度偵字第九○九一號），提起上訴，本院判決如左：
    主  文
原判決撤銷。
甲○○因過失傷害人，處拘役貳拾日，如易科罰金，以參佰元折算壹日。緩刑貳年。
    事  實
一、甲○○考領有普通小型車駕駛執照（有效期間至民國九十一年一月二十一日止，
    雖逾期未換照，但非無照駕駛），於九十二年一月二十七日上午，駕駛車牌號碼
    ＹＴ─二九一三號自小客車，沿高雄市○○區○○路由北往南方向行駛，嗣於同
    日上午十一時許，行經該路與宏光街（聲請簡易判決處刑書誤載為宏光路）無號
    誌交岔路口，本應注意『汽車行駛時，駕駛人應注意車前狀況，並隨時採取必要
    之安全措施』、『汽車行經無號誌之交岔路口，應減速慢行，作隨時停車之準備
    』，而當時天候晴，日間自然光線，視距良好，柏油路面乾燥無缺陷，亦無其他
    障礙物，且依其智識、能力亦無不能注意之情事，詎於行經前開路口時，疏未注
    意及此，適丙○○騎乘車牌號碼ＸＰＦ─五二○號重型機車，搭載丁○○○，沿
    高雄市○○區○○街由東往西方向直行而至，亦疏未注意『車輛行至無號誌之交
    岔路口，未劃分幹、支線或同為幹線道或支線道者，左方車應暫停讓右方車先行
    』，致丙○○所騎乘之機車車頭撞及甲○○所駕駛自小客車左前輪葉子板，丙○○、丁○○○因而人車倒地，並分別受有右胸挫傷、全身多處擦傷；頭部外傷合
    併腦震盪、舌頭撕裂傷等傷害。甲○○於肇事後犯罪未被發覺之前，主動向現場
    處理車禍員警坦承肇事，而願接受裁判。
二、案經丙○○、丁○○○訴由臺灣高雄地方法院檢察署檢察官聲請以簡易判決處刑
    。
    理  由
一、訊據被告甲○○否認有何過失傷害犯行，辯稱：當時伊確實注意車前狀況，且減
    速煞車，而車禍現場左側有建築物阻擋視線，其並無過失等語。經查：
  (一)被告於九十二年一月二十七日上午，駕駛車牌號碼ＹＴ─二九一三號自小客車，
    沿高雄市○○區○○路由北往南方向行駛，嗣於同日上午十一時許，行經該路與
    宏光街無號誌交岔路口，適告訴人丙○○騎乘車牌號碼ＸＰＦ─五二○號重型機
    車，搭載告訴人丁○○○，沿高雄市○○區○○街由東往西方向直行而至，告訴
    人丙○○所騎乘之機車車頭撞及被告所駕駛自小客車左前輪葉子板等情，業據被
    告自白在卷（詳本院九十二年十二月二十九日準備程序筆錄第四頁之不爭執事項
    ），核與告訴人指訴情節相符（詳警訊筆錄及歷次檢察官訊問筆錄），並經證人
    即處理車禍警員乙○○於本院證陳明確（詳本院九十三年二月二十六日審判筆錄
    ），此外復有現場照片、道路交通事故調查報告表附偵查卷可參（上開證據，被
    告均同意可作為證據，詳本院前開準備程序筆錄第五頁第五行以下）。是此部分
    之事實，堪以認定。
  (二)另肇事後，被告車輛停於交岔路口南側之宏文路，頭尾呈西南、東北方向，左前
    輪、左後輪分別距宏文路分向限制線延伸線一點三公尺、○點七公尺，左後車角
    距宏光街西側行車分向線延伸線三點二公尺；而告訴人丙○○機車則停於交岔路
    口南側之宏文路，頭尾呈西南、東北方向，前輪、後輪分別距宏文路分向限制線
    延伸線二點一公尺、二點九公尺，後輪軸心距宏光街西側行車分向線延伸線一點
    七公尺，該機車西北方向，並有六公尺之刮地痕，呈西北、東南走向，刮地痕起
    點距宏文路分向限制線延伸線○點二公尺，且離宏光街西側分向限制線延伸線、
    宏文路分向限制線延伸線之交叉點甚近（警方所繪現場圖，未顯示宏光街西側分
    向限制線延伸線）等情，有警方繪製之前開道路交通事故現場圖附偵查卷可參（
    第二十二頁）。因肇事後，機車如滑行一段距離始停止，在撞擊力量牽引、機車
    與地面摩擦力下，路面當出現刮地痕；且由於機車遭撞擊後不會立即產生刮地痕
    ，而是倒地後才會產生刮地痕，故撞擊地點與倒地刮地痕起點橫向會有差距（即
    機車輪胎底部至腳踏板高度，約二十公分至三十公分）。準此，告訴人丙○○機
    車倒地後，該刮痕起點位於距宏文路分向限制線延伸線○點二公尺，且離宏光街
    西側分向限制線延伸線、宏文路分向限制線延伸線之交叉點甚近，再計入撞擊地
    點與刮地痕起點之差距，本件車禍撞擊點約在宏文路分向限制線延伸線上，幾近
    於宏光街西側分向限制線延伸線、宏文路分向限制線延伸線之交叉點（即該無號
    誌交岔路口之中心點）。
  (三)因本件車禍撞擊位置幾近於宏文路、宏光街無號誌交岔路口之中心點，而宏光街
    路寬為十二公尺（詳前開道路交通事故調查報告表），顯見被告由宏文路停止線
    行駛至宏光街北側路邊延長線時（依道路交通事故調查報告表，宏文路停止線、
    宏光街北側路邊延長線間，尚有距離），再直行六公尺後（中心點為路寬之二分
    之一，即十二公尺之二分之一），方與告訴人丙○○發生車禍。職此，雖該交岔
    路口左側（以被告行車方向而言）有一建築物，騎樓甚高，會影響視線之事實，
    業據證人乙○○於本院證述甚詳（詳本院前開審判筆錄），並有被告庭呈之現場
    照片在卷足憑，但該影響視線之事實，應指被告駕車至宏文路停止線與宏光街北
    側路邊延長線間，如已通過宏光街北側路邊延長線，因車頭已逐漸經過該建築物
    ，被告自駕駛座即可發現左方來車，不再受該建築物之影響，而本件被告係通過
    宏光街北側路邊延長線六公尺後，始肇事，顯無建築物影響視線之情狀，是被告
    關於此部分之辯陳，應與事實不符。
  (四)基於上開無建築物影響視線、撞擊點之論述，並參以告訴人丙○○所騎乘之機車
    車頭撞及被告所駕駛自小客車左前輪葉子板之事實，可知被告駕車行經該交岔路
    口時，告訴人丙○○機車應已在路口，或通過路口（蓋告訴人丙○○機車如未達
    路口，則被告自小客車遭撞擊之位置應在車身或車後，而非車前葉子板處），被
    告未注意該情事，仍駕車前進，顯未注意車前狀況甚明。又減速慢行規定，在依
    速限行駛之正常情況下，除須將速度降低外，並須作隨時停車之準備，兩者缺一
    不可，如僅將速度降低，但未作隨時停車之準備，亦有違減速慢行之規定，本件
    被告處於可見到告訴人丙○○機車情形下，仍貿然前進，縱有減速之事實（被告
    自承當時行車速度為每小時三十公里），但因未注意告訴人丙○○機車，並作隨
    時停車之準備，仍有違該規定。從而，被告辯稱：確實注意車前狀況，且減速煞
    車，其並無過失等語，尚難採憑。
  (五)按『汽車行駛時，駕駛人應注意車前狀況，並隨時採取必要之安全措施』、『汽
    車行經無號誌之交岔路口，應減速慢行，作隨時停車之準備』，道路交通安全規
    則第九十三條第一項第三款、第九十四條第三項分別定有明文。被告既考領有普
    通小型車駕駛執照，上開規定自應知悉甚詳，且亦為其應注意並能注意之義務，
    則其駕車行經上開無號誌交岔路口時，理應注意車前狀況、減速慢行，而當時天
    候晴，日間自然光線，視距良好，柏油路面乾燥無缺陷，亦無其他障礙物，此有
    前開道路交通事故調查報告表可佐，且依被告智識、能力亦無不能注意之情事，
    詎於行經無號誌交岔路口，疏未注意上開規定，致與告訴人發生車禍，被告駕駛
    行為顯有過失，灼然至明。又告訴人丙○○、丁○○○確因本件車禍分別受有右
    胸挫傷、全身多處擦傷；頭部外傷合併腦震盪、舌頭撕裂傷等傷害，有高雄市立
    小港醫院九十二年二月十七日診斷證明書附偵查卷可參（被告同意可作為證據使
    用，詳本院前開準備程序筆錄第五頁第五行以下），是被告過失犯行與告訴人所
    受傷害間，顯有相當因果關係。至告訴人丙○○雖亦有『左方車未讓右方車先行
    』之過失，但仍不能解免被告犯失之犯行。
  (六)再者，本件經送高雄市政府交通局車輛行車事故鑑定委員會、高雄市政府車輛行
    車事故覆議鑑定委員會鑑定結果，均認為：「丙○○：左方車未讓右方車先行，
    為肇事主因。甲○○：行經無號誌之交岔路口未減速慢行，為肇事次因」，有該
    鑑定委員會九十二年六月十二日高市鑑字第九二○五一七七號函、該覆議鑑定委
    員會九十三年一月三十日高市府交三字第○九三○○○五二七二號函檢附之鑑定
    意見書在卷可憑，亦同此認定。至前開鑑定意見書未認定被告亦有『未注意車前
    狀況』之過失，則應予補充。
  (七)從而，本件事證明確，被告過失傷害犯行，堪以認定。
二、核被告所為，係犯刑法第二百八十四條第一項前段之過失傷害罪。另被告以一過
    失行為，同時致告訴人受傷，係一行為觸犯數罪名，為想像競合犯，應依刑法第
    五十五條之規定，從一重之過失傷害罪處斷。又被告肇事後犯罪未被發覺之前，
    主動向現場處理車禍員警坦承肇事，並願接受裁判等情，業據證人乙○○於本院
    證陳明確（詳本院前開審判筆錄第十一頁第一行以下），是被告業已符合自首之
    要件，應依刑法第六十二條前段規定，減輕其刑。
三、原審認被告罪證明確，予以論罪科刑，固非無見，惟(一)本件被告亦有『未注意車
    前狀況』之過失，原審未予認定，已有違誤；(二)被告符合自首之要件，原審未予
    審明，並對被告減輕其刑，尚有違誤；(三)本院審理期間，被告已與告訴人達成和
    解，有和解書附本院卷可參，原審不及審究，致量刑過重，容有未洽。被告否認
    犯行而提起上訴；檢察官循告訴人之請求，以原審量刑過輕為由，提起上訴，指
    摘原判決不當，均無理由，惟原判決既有前開可議之處，自應由本院予以撤銷改
    判。爰審酌被告疏未注意車前狀況、及減速慢行而肇事，行為自有可議之處，並
    參以其前未有前科紀錄，有臺灣高等法院被告全國前案紀錄表在卷可參，素行尚
    稱良好，及本件告訴人丙○○應負主要過失，告訴人所受傷害非重，被告犯後均
    已與告訴人達成和解等一切情狀，量處如主文所示之刑，並諭知易科罰金之折算
    標準。又被告前未曾受有期徒刑以上刑之宣告，有臺灣高等法院被告全國前案紀
    錄表可參，其因一時失慮，偶罹刑典，事後已與告訴人達成和解（詳和解書），
    諒經此偵、審程序後，當知警惕而無再犯之虞，本院認其所受之宣告刑，以暫不
    執行為適當，爰宣告緩刑二年，用啟自新。
據上論斷，應依刑事訴訟法第四百五十五條之一第三項、第三百六十九條第一項前段
、第三百六十四條、第二百九十九條第一項前段，刑法第二百八十四條第一項前段、
第五十五條、第六十二條前段、第四十一條第一項前段、第七十四條第一款，罰金罰
鍰提高標準條例第一條前段、第二條，判決如主文。
中      華      民      國    九十三    年      三      月    十八      日
                                  臺灣高雄地方法院交通法庭
                                      審判長法官  林水城
                                            法官  陳銘珠
                                            法官  方百正
右正本證明與原本無異。
不得上訴。
                                           書記官 張金蘭
中    華    民    國      九十三      年      三      月      十九      日
附錄本判決論罪科刑法條全文：
刑法第二百八十四條第一項前段。
因過失傷害人者，處六月以下有期徒刑、拘役或五百元以下罰金。致重傷者，處一年
以下有期徒刑、拘役或五百元下罰金。
